臺北高等行政法院判決
                                      100年度簡字第439號
原      告　林麗平
被      告　宜蘭縣政府
代　表　人　林聰賢（縣長）
上列當事人間就業服務法事件，原告不服行政院勞工委員會中華
民國100 年5 月5 日勞訴字第1000005916號訴願決定，提起行政
訴訟，本院判決如下：
    主      文
原告之訴駁回。
訴訟費用由原告負擔。
    事實及理由
一、程序說明：
    本件因屬不服行政機關所為罰鍰處分而涉訟，其標的之金額
    為新臺幣（下同）15萬元，係在40萬元以下，依行政訴訟法
    第229 條第1 項第2 款規定，應適用簡易程序，本院並依同
    法第233 條第1 項規定，不經言詞辯論，逕行裁判。
二、事實概要：
    原告於民國（下同）98年6 月間非法僱用他人所申請聘僱之
    印尼籍外國人BUDIYANA（下稱B 君，護照號碼：00000000）
    於○○○號漁船從事捕魚之工作，經被告會同內政部入出國
    及移民署專勤事務第一大隊宜蘭縣專勤隊（下稱宜蘭縣專勤
    隊）於99年6 月1 日查獲。案經被告審認屬實，乃以原告違
    反就業服務法第57條第1 款之規定，依同法第63條第1 項規
    定，以99年12月30日府勞就字第0990163516B 號處分書（下
    稱原處分）裁處原告罰鍰15萬元。原告不服，提起訴願，遭
    決定駁回後，遂提起本件行政訴訟。
三、原告主張略以：
    (一)原告於98年6 月間僱用B 君僅3 天（98年6 月5 、13、18
      日），於原告所有○○○號漁船從事捕撈工作，並按一定
      出港程序規定辦理進出港，均獲通行。
    (二)原告對外勞之僱用程序及就業服務法規定並不熟悉，乃委
      由仲介公司媒介處理僱用B 君，原告並無違反就業服務法
      之犯意。
    (三)本案僱用B 君事件，僱用B 君之僱用主體及事實原因同一
      ，卻已造成12人分別受到處罰，詳如所附清單，顯有違一
      罪一罰原則，是被告之裁罰顯與系爭就業服務法之規範目
      的相違，裁罰15萬元亦與所犯違法程度顯不相當，有違比
      例原則。
    (四)原告經由惠群仲介公司（已受處罰）媒介B 君到船上工作
      ，乃基於當前漁業不景氣，國人不願當打魚郎，僱用外籍
      漁工實迫於無奈。訴外人陳徹美亦違反就業服務法第57條
      第1 款規定，被告卻僅裁罰7 萬5 千元（府勞就字第1000
      043698號處分書），依最高行政法院81年判字第1006號判
      例意旨及平等原則，被告顯有濫用裁罰裁量權之情事，原
      處分實難令人信服。為此，提起本件訴訟，並聲明求為判
      決：訴願決定及原處分均撤銷。
四、被告則以：
    (一)原告於99年7 月1 日宜蘭縣專勤隊的調查筆錄中稱：「因
      我們所有之○○○號漁船漁船於去年（經宜蘭縣專勤隊調
      閱海巡署漁船進出港紀錄得知是在98年6 月5 日至98年6
      月16日期間），因漁船要出海捕魚，當時因漁工人數不足
      ，所以就向同漁港之船主（○○○漁船，綽號：進吉）商
      借1 名印尼籍漁工（外勞）至我的船上隨船出海從事捕魚
      之工作，今日為貴隊人員通知前來隊說明案情。」是以原
      告自98年6 月5 日至98年6 月16日非法僱用雇主陳俊昌所
      聘僱之印尼籍外勞B 君，於其所有之○○○號漁船從事捕
      魚之工作，案經被告會同宜蘭縣專勤隊於99年6 月1 日查
      獲，並循線查證屬實，且原告亦坦承不諱，前開違法行為
      事證明確；另查本案原告僱用未經許可之外籍勞工係屬單
      一行為，被告對於原告僅為單一行政裁罰，並無原告所稱
      單一行為數罰之情形。
    (二)本國對於外籍勞工之聘僱，係採許可制，故原告既未合法
      申請外勞，卻因仲介公司人員媒介外勞未查明身分，且未
      經勞委會許可即逕行僱用，顯已違反就業服務法第57條第
      l 款之規定，就業服務法對於仲介公司及其從業人員、雇
      主均課予相當之責任，被告就其違法情狀已分別處以行政
      裁罰，並無一罪兩罰之情形；被告對前開違法行為，依就
      業服務法第63條第1 項規定，應處15萬元以上75萬元以下
      罰鍰，惟考量原告係初犯且違法情節非屬重大，故處以最
      低罰鍰15萬元整，被告裁處額度無違比例原則之規定。另
      原告所述訴外人陳徹美之裁罰原因與本案案情事實均不相
      同，不容相提並論。綜上論述，原處分及訴願決定並無違
      誤等語，資為抗辯。並聲明求為判決駁回原告之訴。
五、按「為保障國民工作權，聘僱外國人工作不得妨礙本國人之
    就業機會、勞動條件、國民經濟發展及社會安定。」、「除
    本法另有規定外，外國人未經雇主申請許可，不得在中華民
    國境內從事工作。」、「「雇主聘僱外國人不得有下列情事
    ：一、聘僱未經許可、許可失效或他人所申請聘僱之外國人
    。……」、「違反……第57條第1 款……規定者，處新臺幣
    15 萬 元以上75萬元以下罰鍰。……」就業服務法第42條、
    第43 條 、第57條第1 款、第63條第1 項定有明文。依上開
    規定，外國人之聘僱係採許可制，雇主如需聘僱外國人，須
    先向主管機關申請許可，不得擅自聘僱未經許可、許可失效
    或他人所申請聘僱之外國人，如有違反，即應受罰。
六、查原告對於其為宜蘭縣南方澳地區漁港○○○號漁船船主，
    98年6 月間非法僱用他人所申請聘僱之印尼籍外國人B 君在
    ○○○號漁船從事捕魚工作之事實，並不爭執，此除有原告
    99年7 月1 日於宜蘭縣專勤隊調查筆錄所載「……因漁船要
    出海捕漁，當時因漁工人數不足，所以就同漁港之船主商借
    1 名印尼籍漁工（外勞）至我的船上隨船出海從事捕漁之工
    作……」、「（薪資）是按該名外勞BUDIYANA（卜迪）之基
    本薪資計算（商借幾天，支付幾天之薪資）」等語在原處分
    卷第29-31 頁可稽外，亦核與B 君於宜蘭縣專勤隊調查時所
    稱：「我的捕漁方式和協建利68號漁船（按此為B 君經核准
    來臺工作之服務處所，僱主為陳俊昌）不同，所以協建利68
    號漁船就請仲介公司幫我換老闆，所以約從（西元）20 09
    年4 月起仲介公司帶我四處換不同漁船從事捕漁工作，直到
    今天（2010年4 月26日）在大慶號漁船從事工作時被你們（
    海巡署、縣政府）查獲」相符（原處分卷第4-6 頁），並有
    B 君之外國人居留資料查詢（外勞）─明細內容顯示畫面、
    個別查詢及列印詳細資料、漁船進出港紀錄查詢在卷可稽（
    原處分卷第21-22 、43-47 頁），是原告有非法僱用他人所
    申請聘僱之外國人之違章事實，洵堪認定。從而，被告以原
    告違反就業服務法第57條第1 款規定，依同法第63條第1項
    規定，以原處分裁處原告法定最低額罰鍰15萬元，於法並無
    不合。
七、原告雖稱其對外勞之聘僱及就業服務法之規定並不熟悉，因
    漁業不景氣，國人不願從事漁工工作，不得已方由仲介公司
    媒介僱用B 君，原告前後僅僱用3 天，卻遭裁罰15萬元，顯
    然違反比例原則，且僱用B 君事件已有12人受罰，有違一罪
    一罰原則，況被告就另案訴外人陳徹美違反就業服務法第57
    條第1 款規定，僅裁罰7 萬5 千元，可見被告有濫用裁量權
    之違法情事云云。惟按「不得因不知法規而免除行政處罰責
    任」，行政罰法第8 條前段定有明文，本件原告違章事實明
    確，自不得以對外勞之聘僱及就業服務法相關規定不熟悉而
    希冀免責。再按，違反就業服務法第57條第1 款規定者，應
    處15萬元以上75萬元以下罰鍰，為就業服務法第63條第1 項
    所明定，而本件係被告考量原告為初犯，且違法情節非屬重
    大，乃處以法定最低罰鍰15萬元，已據被告具狀陳明在卷，
    至於原告非法僱用B 君之期間長短，僅為被告作成裁罰處分
    時應予考量之情事之一，並非影響裁罰處分之絕對因素，故
    被告綜合各項情事審認結果，依法定最低罰鍰額裁處原告15
    萬元罰鍰，其裁量尚無逾越並濫用情事，原告指摘違反比例
    原則云云，殊非可採。又原告另稱僱用B 君事件已有12人受
    罰，有違一罪一罰原則乙節，依原告所列違法案件一覽表觀
    之（本院卷第14頁），其受罰主體不同，違反之法律規定亦
    屬有異，核係分屬不同主體之數個違反行政法上義務之行為
    ，被告分別處罰，並無不合，原告上開主張，洵非可採。至
    於訴外人陳徹美違反就業服務法第57條第1 款規定，而遭被
    告裁處罰鍰7 萬5 千元之案件，係被告另依行政罰法第8 條
    及第18條規定減輕其處罰，此觀該案處分書之記載即明（本
    院卷第15頁），該案裁罰原因與本件案情事實既不相同，自
    不容相提併論，原告徒以該案裁罰金額較本案為低，指摘被
    告有濫用裁量權之違法情事云云，亦無足取。
八、綜上所述，原告所訴各節，均非可採，原處分並無違誤，訴
    願決定遞予維持，亦無不合，原告徒執前詞，訴請撤銷，為
    無理由，應予駁回。
九、本件事證已臻明確，兩造其餘攻擊防禦方法均與本件判決結
    果不生影響，故不逐一論述，併此敘明。
十、據上論結，本件原告之訴為無理由，依行政訴訟法第233 條
    第1 項、第98條第1 項前段，判決如主文。
中　　華　　民　　國　　100 　年　　8 　　月　　31　　日
　　　　　　　　　　臺北高等行政法院第五庭
                          　　法  官　程怡怡
上為正本係照原本作成。
本件以訴訟事件所涉及之法律見解具有原則性者為限，始得於本
判決送達後20日內向本院提出上訴狀並表明上訴理由，如已於本
判決宣示後送達前提起上訴者，應於判決送達後20日內補具上訴
理由（均按他造人數附繕本），且經最高行政法院許可後方得上
訴。
中　　華　　民　　國　　100 　年　　8 　　月　　31　　日
　　　　　　　　　　　　　　　書記官　張正清